臺灣臺南地方法院民事裁定
111年度抗字第53號
抗  告  人  周明  
抗  告  人  黃明珠  


相  對  人  馬志信  
上列當事人間請求本票裁定強制執行事件，抗告人對於民國111
年3月10日本院司法事務官所為裁定（111年度司票字第620號）
提起抗告，本院裁定如下：
    主    文
抗告駁回。
抗告程序費用新臺幣1,000元由抗告人負擔。
    理    由
一、相對人於原審為本件聲請時主張：其執有抗告人共同簽發如
    原裁定附表所示之本票1紙（下稱系爭本票），並免除作成
    拒絕證書，詎其向抗告人提示未獲付款，為此依票據法第12
    3條之規定聲請裁定許可強制執行等情，業據提出系爭本票
    為證；原裁定認與票據法第123條之規定相符，予以准許。
二、抗告意旨略以：抗告人周明前於民國109年11月10日向相對
    人借款新臺幣（下同）390萬元，未約定利息及清償日，後
    相對人於110年11月10日要求周明處理債務，並要求須加計
    1年利息39萬元，周明因此開立系爭本票以為擔保。相對人
    另要求周明配偶即抗告人黃明珠一併在系爭本票上簽名，
    及提供其所有關廟區土地予相對人設定抵押擔保。嗣周明
    於111年1月10日透過友人交付票面金額100萬元之支票1紙予
    相對人，用以抵償前開債務，詎相對人竟事後反悔不承認債
    務金額有抵減，並稱自111年2月28日起每月利息調高至6萬
    元，暨持系爭本票聲請核發原裁定。綜上，黃明珠實非本件
    債務人，且周明積欠之債務本金扣除上開清償金額後，亦
    非原裁定所載之429萬元，為此請求廢棄原裁定等語。
三、按執票人向本票發票人行使追索權時，得聲請法院裁定後強
    制執行，票據法第123條定有明文。又本票執票人依上開規
    定，聲請法院裁定許可對發票人強制執行，係屬非訟事件，
    此項聲請之裁定，及抗告法院之裁定，僅依非訟案件程序，
    以形式上審查強制執行許可與否已足，並無確定實體上法律
    關係存否之效力，如發票人就票據債務之存否或數額有爭執
    時，應由發票人提起確認之訴，以資解決（最高法院94年度
    台抗字第1057號、94年度台抗字第938號、84年度台抗字第2
    2號裁定意旨參照）。
四、抗告人雖以前揭情詞提出抗告，惟系爭本票權利縱有抗告人
    所稱之上開情事，亦屬實體上之爭執，揆諸前揭最高法院裁
    定意旨，抗告人如認對票據債務存否或數額有爭執者，應由
    抗告人另行提起確認該本票債權存否之訴訟，非本件非訟程
    序所得審究。原裁定為許可強制執行之裁定，於法並無不合
    。抗告人提起本件抗告，為無理由，應予駁回。
五、復按非訟事件程序費用，除法律另有規定外，由聲請人負擔
    ；前項費用之負擔有相對人者，準用民事訴訟法有關訴訟費
    用之規定；依法應由關係人負擔費用者，法院裁定命關係人
    負擔時，應一併確定其數額，非訟事件法第21條第1項前段
    、第2項、第24條第1項分別定有明文；訴訟費用，由敗訴之
    當事人負擔，民事訴訟法第78條亦有規定。本件抗告既經駁
    回，抗告程序費用自應由敗訴之抗告人負擔；又抗告人提起
    本件抗告，除繳納抗告費1,000元外，別無其他訴訟費用之
    支出，故本件程序費用額確定為1,000元，並應由敗訴之抗
    告人負擔。
六、據上論結，本件抗告為無理由，依非訟事件法第46條、第21
    條第2項、第24條第1項，民事訴訟法第495條之1第1項、第4
    49條第1項、第78條、第95條，裁定如主文。
中　　華　　民　　國　　111 　年　　5 　　月　　16　　日
                    民事第四庭  法  官  陳䊹伊
以上正本係照原本作成。
本裁定除以適用法規顯有錯誤為理由，不得再抗告。如提起再抗
告，應於收受後10日內委任律師為訴訟代理人向本院提出再抗告
狀，並繳納再抗告費新臺幣1,000元。
中　　華　　民　　國　　111 　年　　5 　　月　　16　　日
                                書記官  王美韻